臺灣板橋地方法院民事判決　九十一年度簡上字二三二號
　　上　訴　人　永禾有限公司
　　法定代理人　戊○○
　　訴訟代理人　乙○○
　　法定代理人　丙○○
　　訴訟代理人　甲○○
　　　　　　　　丁○○
右當事人間請求給付票款事件，上訴人對於中華民國九十一年三月十八日本院板橋簡
易庭九十一年度板簡字第二四八號第一審判決提起上訴，本院判決如左：
    主  文
上訴駁回。
第二審訴訟費用由上訴人負擔。
    事      實
甲、上訴人方面：
  一、聲明：求為判決：
  （一）原判決命上訴人給付被上訴人逾新台幣一百九十六萬元及自民國九十年十一
        月五日起至清償日止，案年息百分之六計算之利息部分廢棄。
  （二）就前項廢棄部分改判駁回被上訴人之訴。
  （三）第一審、第二審訴訟費用由被上訴人負擔。
  （四）如不利上訴人判決，請准提供擔保免予假執行。
  二、陳述：除與原判決記載相同者，茲引用之外，補稱：
        本件被上訴人於原審自承訴外人豐煜股份有限公司（以下簡稱豐煜公司）前
        持系爭支票，辦理票貼以融資貸款，被上訴人依系爭支票之票面金額約八成
        （銀行融資規定），僅給付一百九十六萬元，亦即被上訴人以相當於面額金
        額二百三十萬元之一百九十六萬元，亦即被上訴人以非相當代價面額二百三
        十萬元之一百九十六萬元，而自前手豐煜公司取得系爭支票。又豐煜公司就
        系爭支票原同意亦有義務返還上訴人，蓋上訴人簽發支票本預期作為支付貨
        款，然豐煜公司已受該貨款全部清償，該公司未依約返還支票反而無權持有
        ，並不得持系爭支票向上訴人行使票據上權利，其權利存有瑕疵，被上訴人
        以不相當之代價自豐煜公司受讓系爭支票，取得系爭支票之被上訴人，亦應
        承繼前手豐煜公司之權利瑕疵。惟原判決疏誤票據原因限制之例外規定，徒
        以「發票人不得以自己與執票人之前手所存之抗辯事由對抗執票人」及「原
        告雖就系爭支票因票貼而取得，且僅支付給豐煜公司一百九十六萬元之事實
        不爭執，惟此乃原告予豐煜公司間之債權債務關係，尚非被告所得以拒絕給
        付全額票款之原因」認上訴人之抗辯非有理由，顯有悖於票據法第十四條第
        二項規定，應有未洽。
  三、證據：除援用第一審所提證據外，補提申請書影本為證。
乙、被上訴人方面：
  一、聲明：
  （一）駁回上訴。
  （二）第一、第二審訴訟費用上訴人負擔。
  二、陳述：除與原判決記載相同者，茲引用之外，補稱：
  （一）本件訴外人豐煜公司為向被上訴人借款，提供上訴人所簽發系爭支票背書轉
        讓於被上訴人，以作為借款之擔保並作為清償來源，即所謂之票據擔保融資
        ，被上訴人提示付款，係以執票人之地位基於固有權利，而行使票據上之權
        利，而被上訴人善意取得系爭票據，發票人即上訴人不得以與訴外人豐煜公
        司間所存在之抗辯事由對抗被上訴人。
  （二）被上訴人為銀行業，受銀行法令約束，此種票據融資業務，僅能償付部分票
        款，惟案外人豐煜公司所提供之票據均為總借款之擔保（豐煜公司總共積欠
        被上訴人本金三百四十三萬三千三百七十九元其利息暨違約金），而非僅就
        單張票據之八成（本件系爭票據貸放金額約為票面金額之八成）計算其對價
        ，怎可謂係以「不相當之對價取得」？果認為不相當代價取得，則依法辦理
        之業務確導致自身權利受損，並非相關法令頒訂之結果，更有使票據發票人
        不負票據責任之藉口，顯非事理之平。是上訴人於上訴狀中主張被上訴人應
        依票據法第十四條第二項規定，承繼與被上訴人前手間之票據抗辯事由，洵
        屬無據。
  三、證據：除援用第一審所提證據外，補提財政部七十六年二月十六日台財融第七
      五○四二一○號函影本、被上訴人銀行辦理應收票據週轉金貸款要點影本、應
      收票據名細表影本、統一發票影本、本票影本、授信約定書影本'保證書影本
      各一件為證。
  理      由
一、本件被上訴人起訴主張伊執有上訴人簽發如附表所示之支票一張，詎附表所示之
    提示日向付款人為付款提示，竟不獲付款，因本於票據之法律關係請求上訴人給
    付二百三十萬元及自九十年十一月五日起至清償日止按年息百分之五計算之利息
    。上訴人則以系爭支票係伊向訴外人豐煜公司購買貨款，為清償買賣價金所支付
    之票據，價金業已給付完畢，然而豐煜公司未依約返還票據而無權持有，其行使
    票據權利即有瑕疵，又該公司持系爭支票向被上訴人辦理票貼，僅借得一百九十
    六萬元，是以被上訴人以不相當代價取得系爭票據，應承繼前手豐煜公司之權利
    瑕疵，職故，超過一百九十六萬元之部分，被上訴人之請求即無理由等語，資為
    抗辯。
二、經查訴外人豐煜公司於九十年三月二十六日向被上訴人借款五百四十萬元，並以
    上訴人所簽發之系爭支票乙紙連同其他人所簽發之支票（其於二張支票面額為二
    百五十萬元、二百萬元，總計三張支票面額為六百八十萬元），交付被上訴人收
    執，被上訴人即依約核貸款項，嗣屆期提示系爭支票竟未獲付款等情，有被上訴
    人提出之本票、票據明細表、統一發票、系爭支票暨退票理由單等影本各乙件為
    證，上訴人對此亦不爭執，堪信為真實。惟上訴人以前揭情詞置辯，是本件應審
    就之爭點即為被上訴人是否以不相當代價取得系爭票據而應承繼前手之瑕疵？本
    院斟酌如下：
三、按以惡意或有重大過失取得票據者，不得享有票據上之權利。無對價或以不相當
    之對價取得票據者，不得享有優於其前手之權利，票據法第十四條定有明文。又
    按票據行為為不要因行為，執票人不負證明關於給付之原因之責任，如票據債務
    人主張執票人取得票據係無對價或於作成拒絕證書後而取得，則應由該債務人負
    舉證之責任，是本件應由上訴人證明被上訴人以不相當代價取得系爭票據。上訴
    人辯稱被上訴人以票面金額八成貼現取得系爭支票，為以不相當之對價取得系爭
    支票，依票據法第十四條第二項規定，不得享有優於前手即豐煜公司之權利云云
    。查本件被上訴人取得系爭支票係因訴外人豐煜公司向其借款時，交付該支票予
    被上訴人收執，已如前述，被上訴人在訴外人豐煜公司提供票據面額八成之範圍
    內，借款予豐煜公司，被上訴人並將該支票並存入「備償專戶」，做為支票提示
    兌現後清償之用，而此種票據擔保放款，依據財政部頒布之法令，僅能墊付部分
    票款，而各個銀行在核定企業之墊付國內票款總額度，需參酌企業之產銷狀況、
    賒銷情形，暨買方信用；即申貸廠商在其他金融機關往來情形核定之，銀行未能
    以票據全額作為融資款項，此有財政部所頒之銀行對企業授信規範及財政部七十
    六年二月十六日台財融第七五○四二一○號函附卷為憑，是以未墊付之金額係作
    為借款人如未遵期清償債務時抵償利息、違約金之用，以及負擔倘若票據未能兌
    現之風險成本，倘系爭支票確實兌現，依銀行商業慣行，於扣除必要費用、利息
    後，將餘額返還訴外人豐煜公司，是被上訴人由訴外人豐煜公司取得系爭支票，
    係作為借款之擔保及還款之用，則被上訴人既已出借款項，自難認被上訴人取得
    系爭支票係以不相當之對價所取得。又上訴人再辯稱系爭支票係為清償對訴外人
    豐煜公司之買賣價金，且已清償完畢，豐煜公司不得行使票據權利云云，惟此為
    上訴人與被上訴人之前手間交付票據之原因關係，被上訴人取得系爭支票究非以
    不相當之對價所取得，業如前述，上訴人自不得據以對抗被上訴人，是上訴人所
    辯，顯有誤會，委無足取。
四、復按發票人應照支票文義擔保支票之支付，票據法第一百二十六條定有明文。又
    執票人向票據債務人行使追索權時，得請求自為付款提示日起之利息，如無約定
    利率者，依年利六釐計算，同法第一百三十三條亦定有明文。查本件被上訴人既
    起訴主張執有上訴人簽發之系爭支票一紙，詎於九十年十一月五日提示系爭支票
    遭退票不獲付款之事實為可採，而上訴人前揭原因關係之抗辯，既難為有利之斟
    酌，已如前述。是被上訴人本於前揭票據法律關係起訴主張上訴人應給付被上訴
    人二百三十萬元及自提示日（即九十年十一月五日）起至清償日止，按年息百分
    之六計算之利息，為有理由，應予准許。原審判命上訴人如數給付，於法並無不
    合。上訴意旨指摘原判決不當，求予廢棄改判，為無理由，應予駁回。
五、本件事證已臻明確，兩造其餘攻擊防禦方法，核與本件判決結果無影響，爰不逐
    一論述，併予敘明。
六、據上論結，本件上訴為無理由，依民事訴訟法第四百三十六條之一第三項、第四
    百四十九條第一項、第七十八條，判決如主文。
中　　　華　　　民　　　國　　九十一　　年　　　十　　　月　　二十九　　日
                                            臺灣板橋地方法院民事第二庭
~B審判長法　官　陳忠行
~B　　　法　官　連士綱
~B　　　法　官　絲鈺雲
右正本證明與原本無異
本判決不得上訴。
中　　　華　　　民　　　國　　九十一　　年　　　十　　　月　　三十　　日
~B　    法院書記官　王政煌
附表
┌──────┬────────┬───────┬──────┬─────┐
│  發票日    │  付款人        │票面金額      │票據號碼    │ 提示日   │
├──────┼────────┼───────┼──────┼─────┤
│  90.11.05  │  第一商業銀行  │二百三十萬元  │RB0000000   │ 90.11.05 │
│            │  華江分行      │              │            │          │
└──────┴────────┴───────┴──────┴─────┘
